---
title: "CH2"
output: html_document
date: '2022-06-07'
editor_options: 
  chunk_output_type: inline
---

```{r setup, include=FALSE}
knitr::opts_chunk$set(echo = TRUE)
```

## 2장 데이터 타입

### 숫자
정수, 부동소수 등을 숫자형 데이터 타입으로 지원한다.

```{r number}
a <- 3 #정수
b <- 4.5 #소수
c <- a+b #연산
print(c)
```

### NA

R과 다른 언어의 가장 큰 차이 중 하나가 NA(Not Available) 상수
NA는 데이터 값이 없음을 의미한다. 
```{r NA 값}
one <- 80
two <- 90
three <- 75
four <- NA

is.na(four)
```

### NULL
NULL은 NULL 객체를 의미한다. 변수가 초기화되지 않았을 때 사용한다. NULL과 NA는 구분된다.
어떤 변수에 NULL이 저장되어 있는지 is.null()을 사용해 판단할 수 있다.

NA: 결측치 vs NULL: 미정(undefined)

```{r NULL}
x <- NULL
is.null(1)
is.null(NA)
is.null(x)

```

###  문자열

R에는 C 등으 ㅣ언어에서 볼 수 있는 한 개 문자에 대한 데이터 타입이 없다. 
대신 문자열로 모든 것을 표현한다. 문자열은 'this_is_string' 또는 "this_is_string"과 같이 어느 따옴표로 묶어도 무관하다.

```{r 문자열}

a <- "hello"
print(a)

b <- 'hello'
print(b)
```

###  진릿값

TRUE, T: 참값
FALSE, F: 거짓 값
&(AND), |(OR), !(NOT): 진릿값

```{r 진릿값}

TRUE & TRUE
TRUE & FALSE
TRUE | TRUE
TRUE | FALSE
!TRUE
!FALSE

```


AND 또는 OR 연산자에는 &, | 외에도 &&와 ||가 있다. 이들의 차이점은 &, |는 진릿값이 저장된 벡터(배열)끼리 연산할 때 요소별로 계산을 한다.
반면 &&는 벡터 요소 간 계산을 하기 위함이 아니라 TRUE && TRUE 등의 경우와 같이 두 개의 진리값끼리 연산을 하기 위한 연산자다. 이는 ||와 |의 경우에도 마찬가지다. 예를 들어, 다음 코드를 보면 한 개의 값만 반환됨을 볼 수 있다.

```{r 진릿값 2}
c(TRUE, TRUE) & c(TRUE, FALSE)
```


### Factor
범주형(Categorical) 데이터를 표현하기 위한 데이터 타입이다.
범주형 데이터란 데이터가 사전에 정해진 특정 유형으로만 분류되는 경우를 뜻한다. 예를 들어, 방의 크기를 대, 중, 소로 나누어 기재하고 있을 때 특정 방의 크기를 '대'라고 적는다면 이 값은 범주형 데이터다. 이와 같이 범주형 변수가 담을 수 있는 값의 목록을 레벨이라고 한다.

따라서 범주형 데이터를 저장하는 데이터 타입인 팩터에는 관측된 값뿐만 아니라 관측 가능한 값의 레벨도 나열해야 한다.

범주형 데이터는 명목형(Nominal)과 순서형(Ordinal)으로 구분된다. 명목형 데이터는 값들 간에 크기 비교가 불가능한 경우를 뜻한다. 반면 순서형 데이터는 대, 중, 소와 같이 순서를 둘 수 있는 경우를 말한다.

```{r Factor}
#factor(
  #a, #팩터로 표현하고자 하는 값(주로 문자열 벡터로 지정)
  #level, #값의 레벨
  #ordered #TRUE면 순서형, FALSE면 명목형 데이터를 뜻한다. 기본값은 FALSE
#) #팩터 값 생성

nlevels(
  x #팩터 값
) #팩터에서 레벨의 개수를 반환

levels(
  x #팩터 값
) #팩터에서 레벨의 목록 반환

is.factor(
  x #R 객체
) #팩터 여부 확인, TRUE or FALSE로 반환

ordered(
  x #팩터로 표현하고자 하는 값
)

is.ordered(
  x #R 객체
) #반환 값은 x가 순서형 팩터면 TRUE, 그렇지 않으면 FALSE다.

```

예를 들어, 성별을 팩터로 만드는 경우를 생각해보자. 성별은 범주형 데이터 중 명목형 데이터에 해당하며, m과 f 두가지 값이 가능하다.

```{r Factor 2}
sex <- factor("m", c("m", "f"))
sex

nlevels(sex)
levels(sex)
levels(sex)[1]
levels(sex)[2]
```

### Vector

벡터는 다른 프로그래밍 언어에서 흔히 접하는 '배열'의 개념으로 한 가지 스칼라 데이터 타입의 데이터를 저장할 수 있다. 

```{r Vector}
a <- c(1,2,3) #벡터로 모을 객체들
names(a) <- c("si", "bal", "nom")
names(a)


#벡터 데이터 접근
a[3]
a[-2]

#길이 관련 함수
length(a)
NROW(a) #행의 수

x <- c("a", "b", "c")
x[1]
x[3]
x[c(1,2)]
x[c(1,3)]
x[1:2]
x[-2]

names (x) <- c("kim", "seo", "park")
x
x["seo"]
x[c("seo", "park")]
names(x) [2]

```


벡터는 값을 하나씩 접근해 해당 값을 사용한 계산을 수행하거나, 벡터 전체에 대해 연산을 한 번에 수행하거나, 벡터를 집합처럼 취급해 집한 연산을 계산할 수 있다. 

```{r Vector 2}
x <- c(1,2,3)
y <- c(2,1)
identical(x, y) #R 객체/반환 값의 x와 y가 동일하면 TRUE, 그렇지 않으면 FALSE다.
union(x, y) #합집합
intersect(x,y) #교집합
setdiff(x, y) #차집합
setequal(x, y) #x와 y가 같은 집합인지 판단

5 %in% x #벡터 x에 value가 저장되어 있는지 판단
x+1 #벡터 x의 모든 요소에 n을 더한 벡터를 구함. * / - = 등 연산자 사용 가능

x == y
x != y

```


